臺灣臺南地方法院刑事判決　　　　　　　94年度交易字第44號
公　訴　人　臺灣臺南地方法院檢察署檢察官
被　　　告　乙○○
　　　　　　　　　　　樓之14.
上列被告因過失傷害案件，經檢察官提起公訴（94年度偵字第44
19、4421號），本院判決如下：
    主  文
乙○○因過失傷害人，處有期徒刑參月，如易科罰金，以參佰元
折算壹日。
    事  實
一、乙○○考領有小型車駕駛執照，於民國九十三年五月七日上
    午十一時四十五分許，駕駛車牌號碼一五六一─ＪＤ號自小
    客車，沿台南縣仁德鄉○○路○段外側快車道由西往東方向
    行駛，行經該路段二一二號前時，本應注意汽車行駛時，駕
    駛人應注意車前狀況，並隨時採取必要之安全措施，以避免
    危險之發生，而依當時天候晴、日間自然光線、路面乾燥、
    無缺陷、亦無障礙物，並無不能注意之情事，詎乙○○應注
    意、能注意，竟疏未注意車前狀況，並因自行操控失當，致
    所駕駛之自小客車失控駛入機慢車道。適有考領重機車駕駛
    執照之甲○○騎乘車牌號碼ＫＤ二─五○七號重機車，沿台
    南縣仁德鄉○○路○段機慢車道由西向東方向騎駛在該處，
    乙○○未及煞避，致其所駕駛自小客車之右前車頭處自後追
    撞甲○○所騎乘機車之車尾，甲○○因而人車倒地，受有「
    右側恥骨骨盆骨折、薦推骨折、右大腿挫傷血腫」等傷害。
    車禍事故發生後，經台南縣警察局歸仁分局員警到場處理，
    在警員尚不知何人為肇事車輛之駕駛人前，乙○○即主動表
    示其為駕駛人並自首犯行，接受裁判。
二、案經甲○○訴由台南縣警察局歸仁分局報請台灣台南地方法
    院檢察署檢察官偵查起訴。
    理  由
一、訊據被告乙○○對於前揭時、地駕車肇事，致告訴人甲○○
    受有前開傷害之事實供承不諱，惟辯稱：伊駕車行經肇事地
    點時，因遭不詳車號之藍色自小貨車自後撞擊伊自小客車左
    後保險桿，致伊失控而向右前方衝去，始追撞同向前方告訴
    人機車，而於車禍發生前，伊並無看見告訴人機車云云。惟
    查：
  (一)被告確有於前揭時、地駕車肇事，致告訴人甲○○受有前開
    傷害之事實，業據被告乙○○於警詢、偵查及本院審理時供
    承不諱，核與證人即告訴人甲○○於警詢及本院審理時證述
    之情節大致相符，並有道路交通事故現場圖、道路交通事故
    調查報告表(一)、(二)、及道路交通事故照片十六張等附卷可稽
    。而告訴人甲○○確因本件車禍致受有「右側恥骨骨盆骨折
    、薦推骨折、右大腿挫傷血腫」等傷害，有財團法人奇美醫
    院及台南市立醫院診斷證明書各二紙、及中華民國身心障礙
    手冊一紙在卷可證。是此部分之事實，堪信為真實。
  (二)證人即前往現場處理本件交通事故之員警陳光中於本院審理
    時證稱：本件車禍是伊承辦處理的，車禍發生時被告有向伊
    表示係因遭一部藍色自小貨車追撞其自小客車左後車角，以
    致失控追撞告訴人機車，當時伊有查看被告自小客車事故後
    之狀況，被告自小客車左後保險桿處確有一擦痕，該擦痕是
    在左後車角附近，保險桿的左上方有一點點擦痕，而車子的
    左側車身並無擦痕，但伊無法判斷該擦痕係新的或舊的擦痕
    ，又該擦痕並無留下其他車輛的車漆，且『僅係擦損沒有凹
    陷』，當時有請歸仁分局德南派出所警員調閱肇事地點附近
    之監視器，但是經回報該時間並查無被告所說藍色自小貨車
    之車輛經過等語。且觀之被告所駕駛車牌號碼一五六一─Ｊ
    Ｄ號自小客車車損照片（見警卷第二十四頁），被告自小客
    車左後保險桿『僅係擦損而無凹陷』，並『左後保險桿上方
    亦有擦損痕跡』。又被告於警詢及本院審理時陳稱：當時伊
    自後照鏡看到有一部自小貨車，該自小貨車可能要超車，伊
    就聽到碰一聲，並身體就往後仰、再往前倒，因伊左後方被
    撞，就往右前方衝，因而失控進入機車道追撞告訴人機車，
    但伊無法證明有遭後車追撞之事云云。依上所述，苟如被告
    所言，係因遭不詳車號之藍色自小貨車自後追撞，因而失控
    向右前方衝去，致追撞同向前方告訴人機車，惟據被告所述
    遭追撞時『身體就往後仰、再往前倒』，足見該藍色自小貨
    車自後追撞之力道甚大，則被告自小客車左後保險桿遭此撞
    擊，豈會僅受有『擦損而無凹陷』之損壞？並依此追撞情事
    ，被告自小客車左後保險桿上方，焉會亦受有擦損？且參以
    本件經台南縣警察局歸仁分局德南派出所警員，調閱肇事地
    點附近之監視器，該時間查無被告所述之藍色自小貨車，此
    據證人陳光中證述在卷，已如前述。綜上所述，足見本件應
    係被告自行操控失當，致所駕駛之自小客車失控駛入機慢車
    道，並無所謂藍色自小貨車自後追撞被告自小客車左後保險
    桿之情事。從而，被告空言辯稱：因遭一部不詳車號之藍色
    自小貨車自後撞擊伊自小客車左後保險桿，以致伊失控而向
    右前方衝去，始追撞同向前方告訴人機車云云，顯係事後推
    諉之詞，尚難採信。
  (三)按汽車行駛時，駕駛人應注意車前狀況，並隨時採取必要之
    安全措施；道路交通安全規則第九十四條第三項定有明文。
    被告於前揭時地駕車本應注意上開規定，且依當時情形，客
    觀上又無不能注意之情事，竟疏於注意車前狀況，並因自行
    操控失當，致所駕駛之自小客車失控駛入機慢車道，致生本
    件車禍事故，其有過失，已甚明顯。又本件經送請台灣省台
    南區車輛行車事故鑑定委員會鑑定結果認為：「被告駕駛小
    客車，失控偏離車道，為肇事主因。甲○○無肇事因素」，
    有台灣省台南區車輛行車事故鑑定委員會九十三年七月七日
    南鑑字第九三○八四六號鑑定意見書在卷足憑；並經送請台
    灣省車輛行車事故覆議鑑定委員會鑑定結果：「本案依警卷
    編號二十四所附照片示，劉小客車後左保險桿有擦撞痕跡，
    如屬本次車禍被不明車撞及所造成，則乙○○駕駛自小客車
    ，被不明車由後追撞失控偏離車道，為肇事原因。甲○○無
    肇事因素。反之，則照原鑑定意見」，此有台灣省車輛行車
    事故覆議鑑定委員會九十四年三月八日府覆議字第○九四○
    一○○○三一號函在卷足憑。益證被告於本件車禍之發生，
    其有過失。而告訴人甲○○確因本件車禍而受有前開傷害，
    已如前述，是被告之過失行為與告訴人甲○○之傷害結果間
    ，顯有相當因果關係。綜上所述，本件事證明確，被告上開
    犯行，已堪認定。
二、核被告乙○○所為，係犯刑法第二百八十四條第一項前段之
    普通過失傷害罪。其於肇事後犯罪未被發覺前，即向現場處
    理警員坦承肇事而自首，有台南縣警察局歸仁分局道路交通
    事故肇事人自首情形紀錄表一紙在卷足憑，係對於未經發覺
    之犯罪自首而接受裁判，應依刑法第六十二條前段規定減輕
    其刑。爰審酌被告之品行，未注意相關交通安全之規定，以
    致肇事，就本件車禍發生應負全部之過失責任，告訴人受有
    嚴重傷害，且事後亦未能與告訴人達成民事和解，及犯後矯
    言卸責，態度不佳等一切情狀，量處如主文所示之刑，並諭
    知易科罰金之折算標準。
據上論斷，應依刑事訴訟法第二百九十九條第一項前段，刑法第
二百八十四條第一項前段、第四十一條第一項前段、第六十二條
前段，罰金罰鍰提高標準條例第一條前段、第二條，判決如主文
。
本案經檢察官丙○○到庭執行職務。
中　　華　　民　　國　　94　　年　　6 　　月　　29　　日
                  交通法庭  審判長法　官  蘇清水
                                  法  官  蔡直青
                                  法  官  洪榮家
右正本證明與原本無異。
如不服本判決，應於判決送達後10日內，向本院提出上訴狀（應
附繕本）。
                                  書記官  陳志德
中　　華　　民　　國　　94　　年　　6 　　月　　29　　日
附錄本案論罪科刑法條全文：
刑法第二百八十四條第一項：
  因過失傷害人者，處六月以下有期徒刑、拘役或五百元以下罰
  金。致重傷者，處一年以下有期徒刑、拘役或五百元以下罰金
  。
